臺灣花蓮地方法院刑事判決　　　　　　　　96年度易字第36號
公　訴　人　臺灣花蓮地方法院檢察署檢察官
被　　　告　己○○
　　　　　　丙○○
上 列 1 人
選任辯護人　王政琬律師
被　　　告　庚○○　男　21歲（民國○○年○月○日生）
　　　　　　　　　　身分證統一編號：Ｚ000000000號
　　　　　　　　　　住花蓮縣吉安鄉○○村○○○街20號
上列2人共同
選任辯護 人　曾泰源律師
上列被告等因妨害自由等案件，經檢察官提起公訴（95年度偵字
第4930號），被告於準備程序中就被訴事實為有罪之陳述，經本
院合議庭裁定由受命法官獨任進行簡式審判程序，判決如下：
    主  文
己○○共同以脅迫使人行無義務之事及妨害人行使權利，處有期
徒刑參月，如易科罰金，以新臺幣貳仟元折算壹日。緩刑參年，
並應於判決確定後一年內，向執行檢察官指定之公益團體、地方
自治團體或社區提供柒拾小時之義務勞務，緩刑期間付保護管束
。扣案之戊○○、徐敏惠簽立之機車讓渡書正本及影本各壹份及
自小客車讓渡書正本及影本各壹份均沒收。
丙○○、庚○○共同以脅迫使人行無義務之事及妨害人行使權利
，各處有期徒刑貳月，如易科罰金，均以新臺幣貳仟元折算壹日
，均緩刑貳年，並均應於判決確定後一年內，向執行檢察官指定
之公益團體、地方自治團體或社區提供伍拾小時之義務勞務，緩
刑期間付保護管束。扣案之戊○○、徐敏惠簽立之機車讓渡書正
本及影本各壹份及自小客車讓渡書正本及影本各壹份均沒收。
    事  實
一、緣辛○○（另經本院審理中）於民國95年5 月間某日，乘徐
    敏惠、戊○○姊妹無經驗而需錢孔急之際，貸予徐敏惠、戊○○新台幣（下同）各3萬元，約定以10日為1期，徐敏惠、
    戊○○（下稱徐氏）2 人每期每萬元需繳納利息2千元，第1
    期利息以本金預扣之方式先行扣除，徐敏惠、戊○○2 人並
    各簽發乙紙面額6萬元之本票1紙及交付渠等身分證影本與辛○○供作擔保之用，辛○○因此取得與原本顯不相當之重利
    ，嗣徐敏惠、戊○○2 人因無力負擔高額利息，辛○○為索
    回該筆欠款，即於同年6月間某日將前開2張本票委由乙○○
    （另經本院審理中）代為催討，嗣乙○○再將上開2 張本票
    交予甲○○（另經本院審理中）催討，甲○○再於同年6 月
    中旬某日，將上述之2 張本票轉交由己○○催討上開債務，
    己○○為向徐敏惠、戊○○2人催討上開債務，乃於95年7月
    31 日晚間7時許，夥同庚○○、丙○○2 人，與徐敏惠約在
    花蓮市○○路中信飯店附近商討清償上開債務事宜，徐敏惠
    因無力還錢，己○○、丙○○、庚○○3 人竟基於以脅迫妨
    害人行使權利及使人行無義務之事之犯意聯絡，為免徐敏惠
    逃跑，先由己○○將徐敏惠騎乘機車之鑰匙拔出，以此脅迫
    之手段，妨害徐敏惠騎乘該部機車之權利，嗣3 人再要求徐
    敏惠上車一同至花蓮市○○○街附近找戊○○解決上開還款
    事宜，因戊○○亦無力繳納欠款，己○○等3 人乃接續上開
    犯意之聯絡，要求徐敏惠、戊○○2 人需在10日內籌足12萬
    元，並脅迫2 人當場以徐敏惠為立讓渡書人、戊○○為保證
    人簽立車號IZ－5569自小客車及車號K8A－086機車（2 車登
    記所有人均係徐敏惠、戊○○之母羅玉蘭）之讓渡書2 紙供
    作上開債務之擔保，以此使徐敏惠、戊○○2 人為無義務之
    事，己○○等3人始行離去。嗣於95年8月10日下午4 時許，
    己○○再前至徐敏惠位於花蓮市○○街之住處欲索債時，為
    警當場查獲，並在己○○身上扣得上開戊○○、徐敏惠簽立
    之機車讓渡書正本及影本各1 份、自小客車讓渡書正本及影
    本各1份、徐敏惠簽立之本票影本1份、戊○○簽立之本票影
    本1份及徐敏惠、戊○○身分證影本各1份等物。
    理  由
一、上揭事實，業據被告己○○、丙○○、庚○○3 人於本院訊
    問時自白不諱，核與同案被告乙○○、甲○○於警詢、偵查
    中之證述及證人徐敏惠、戊○○及羅玉蘭分別於警詢及偵查
    中之證述情節大致吻合，附有扣案之上開機車、自小客車讓
    渡書正本及影本各2份、本票影本2紙及徐敏惠、戊○○2 人
    身分證影本各1份可參，故被告3人自白應與事實相符，本案
    事證明確，被告3人犯行已堪認定，應依法論科。
二、核被告3人所為，均係犯刑法第304條第1 項之強制罪，又被
    告3 人就其等所犯上開強制罪間，具有犯意之聯絡及行為之
    分擔，均應論以共同正犯；被告3 人基於同一強制之犯意，
    先後對徐敏惠妨害其騎乘機車之權利及強制徐敏惠與戊○○
    簽發上開機車、自小客車讓渡書之犯行，均為接續犯，僅論
    以一罪。援審酌被告3 人犯罪動機、手段、參與程度、對被
    害人造成之危害及其等3 人素行尚佳、犯後坦承犯行，並表
    示相當之悔悟等一切情狀，分別量處如主文所示之刑，並均
    諭知易科罰金之折算標準；末查，被告3 人前未曾故意受有
    期徒刑以上刑之宣告，有臺灣高等法院被告前案紀錄表在卷
    可稽，審酌渠等一時誤觸刑典，犯罪後已坦承犯行，又案發
    後亦與被害人徐敏惠、戊○○2 人達成和解，徐敏惠、戊○○2人並表示願意原諒被告3人，不予追究（參卷附95年11月
    29日花蓮市調解委員會調解書1份），是認被告3人歷此教訓
    ，均應知警惕，信其等應無再犯之虞，本院因認其等3 人所
    宣告之刑均以暫不執行為當，予以宣告緩刑，並均應分別於
    判決確定後一年內，向執行檢察官指定之公益團體、地方自
    治團體或社區提供如主文所示期間之義務勞務，緩刑期間均
    付保護管束，以勵自新。扣案之上開戊○○、徐敏惠簽立之
    機車讓渡書正本及影本各1 份及自小客車讓渡書正本及影本
    各1份係被告3人犯罪所得之物，業據其等3 人自承在卷，應
    依刑法第38條第1項第3款宣告沒收。至扣案之徐敏惠簽立之
    本票影本1份、戊○○簽立之本票影本1份及徐敏惠、戊○○
    身分證影本各1 份係辛○○借貸金錢與徐敏惠、戊○○涉重
    利罪嫌所得之物，尚與被告3 人上開犯行無涉，依法自無庸
    宣告沒收，附此敘明。
三、依刑事訴訟法第299條第1項前段、第273條之1第1 項，刑法
    28條、第304條第1項、第41條第1 項前段、第74條第1項第1
    款、第2項第5款、第93條第1項第2款、第38條第1項第3款，
    刑法施行法第1條之1，判決如主文。
本案經檢察官丁○○到庭執行職務
中　　華　　民　　國　　96　　年　　3 　　月　　2　　 日
　　　　　　　　　            臺灣花蓮地方法院刑事第三庭
                                          法　官　張嘉芬
上列正本證明與原本無異。
如對本判決不服，應於送達後10日內，向本院提出上訴狀。（應
抄附繕本）
                                          書記官
中　　華　　民　　國　　96　　年　　3 　　月　　2 　　日
附錄本判決論罪之法律條文：
中華民國刑法第304條第1項：
以強暴、脅迫使人行無義務之事或妨害人行使權利者，處三年以
下有期徒刑、拘役或三百元以下罰金。
